【裁判字號】    99,訴,1981
【裁判日期】    991228
【裁判案由】    誣告
【裁判全文】
臺灣臺北地方法院刑事判決              99年度訴字第1981號
公  訴  人  臺灣臺北地方法院檢察署檢察官
被      告  林宗凱
上列被告因誣告等案件，經檢察官聲請簡易判決處刑（99年度偵
字第24294號)，因本院認不宜逕以簡易判決處刑，改依通常程序
審理(99年度簡字第4497號)，再因被告於準備程序中為有罪之陳
述，經本院裁定由受命法官獨任以簡式審判程序審理，本院判決
如下：
    主  文
林宗凱犯使公務員登載不實罪，處有期徒刑貳月。又所犯未指定
犯人誣告罪共二罪，各處有期徒刑貳月。又犯誣告罪，處有期徒
刑月。應執行有期徒刑伍月。
    事  實
一、林宗凱於民國98年10月間某日，在臺北市○○路與樂利路口
    之高雅賓館，將其所有之國民身分證及汽車駕駛執照借給友
    人陳亭宇，讓陳亭宇辦理之前以林宗凱名義申租之行動電話
    停話事宜。嗣林宗凱因工作需要上開證件，但因無法聯絡
    陳亭宇取回，竟以國民身分證遺失為由，於98年10月29日，
    至臺北市大安區戶政事務所申請補發國民身分證，向承辦之
    公務員謊稱其國民身分證在98年10月23日於不詳地點遺失，
    使公務員以電腦代林宗凱填載補領國民身分證申請書，在申
    請書之「遺（滅）失時間」欄填載「民國98年10月23日」，
    及在「遺（滅）失地點欄」填載「不詳」等不實事項，並黏
    貼林宗凱所交付之照片後，交由林宗凱在申請人欄簽章，並
    據以製作補發林宗凱之國民身分證，足生損害於戶政機關對
    戶籍資料管理之正確性。陳亭宇另於98年10月31日20時許
    ，未經林宗凱同意，持上開林宗凱之證件至臺北縣永和市○
    ○路139 號慶賓小客車租賃有限公司，冒用林宗凱名義租用
    車號0011－GG號小客車（陳亭宇所涉偽造文書部分業經本院
    於99年11月30日，以99年度訴字第1663號判決定執行刑為有
    期徒刑1年2月），並於98年11月5日1時31分，駕駛上開小客
    車在臺北市○○區○○街181 巷與信安街口發生車禍後，向
    到場處理警員佯稱為林宗凱，致林宗凱接獲臺北市政府警察
    局交通警察大隊寄發之違反道路交通管理事件通知單。林宗
    凱可預見持有該證件之人將受侵占遺失物罪之追訴，仍於同
    年98年12月11日17時10分，至臺北市政府警察局信義分局六
    張犁派出所，向警員邱士銓指稱其證件遺失，誣告不特定人
    侵占其遺失物。又林宗凱於接獲國道公路警察局舉發陳亭
    宇以其名義承租之另部2653－PP號小客車，於98年11月18日
    超速之違反道路交通管理事件通知單後，復於99年1 月16日
    15時30分，至臺北市政府警察局大安分局安和路派出所，向
    警員黃健展指稱其證件遺失，誣告不特定人侵占其遺失物。
    臺北市政府警察局信義分局偵查隊將捺印於車號0011－GG
    號小客車定型化租賃契約上之指印送鑑定結果，查得承租人
    為陳亭宇，並於99年3 月24日17時許通知林宗凱至信義分局
    偵查隊說明時，林宗凱復意圖使陳亭宇受刑事處分，向偵查
    佐江阿杉誣指陳亭宇于98年10月間某日，在其位於臺北市○
    ○區○○街39巷57弄8號4樓住處，趁其不注意之際，竊取其
    所有之國民身分證及汽車駕駛執照。嗣林宗凱於陳亭宇前開
    偽造文書案件偵查中，坦承交付陳亭宇上開證件而查知上情
    。
二、案經臺灣臺北地方法院檢察署檢察官自動檢舉偵查起訴。
    理  由
一、上開事實業據被告林宗凱於本院審理時坦承不諱，並有證人
    陳亭宇之證言可稽，且有被告於98年12月11日在臺北市政府
    警察局信義分局六張犁派出所製作之警詢筆錄、受理各類案
    件紀錄表、於99年1 月16日在臺北市政府警察局大安分局安
    和路派出所製作之警詢筆錄、受理各類案件紀錄表、被告於
    99年3 月24日在臺北市政府警察局信義分局偵查隊製作之警
    詢筆錄、臺北市大安區戶政事務所99年11月12日北市安戶資
    字第09931257100 號函檢附之補領國民身分證申請書影本等
    在卷足憑，均核與被告自白相符。事證明確，被告上開犯行
    已堪認定，應依法論科。
二、核被告所為，就犯罪事實部分，係犯刑法第214 條之使公
    務員登載不實罪；就犯罪事實部分，各犯刑法第171 條
    第1 項之未指定犯人誣告罪；就犯罪事實部分，係犯刑法
    第169條第1項之誣告罪。而被告所犯犯罪事實之刑法第
    171條第1項之未指定犯人誣告罪、犯罪事實之刑法第 169
    條第1項之誣告罪，依刑法第172條「犯第168條至第171條之
    罪，於所虛偽陳述或所誣告之案件，裁判或懲戒處分確定前
    自白者，減輕或免除其刑」規定，減輕其刑。而被告所犯上
    揭刑法第214條之使公務員登載不實罪1罪、刑法第171條第1
    項之未指定犯人誣告罪2罪、刑法第169條第1項之誣告罪1罪
    共計4 罪彼此間，犯意個別、行為互異，應依數罪併罰分論
    各處罪刑後，再定其應執行之刑。爰審酌被告之生活狀況、
    智識程度、犯罪後坦承犯行之態度，以及被害人所受損害等
    一切情狀，除被告所犯誣告罪量處有期徒刑3 月外，其餘所
    犯3罪分別量處有期徒刑2月，並按刑法第51條第5 款規定定
    其應執行刑為有期徒刑5月。
據上論斷，應依刑事訴訟法第273條之1第1 項、第299條第1項前
段，刑法第169條第1項、第214條、第171條第1項、第172條、第
51條第5款，判決如主文。
本案經檢察官劉俊良到庭執行職務。
中    華    民    國    99    年    12    月    28    日
                  刑事第二十庭  法  官  呂政燁
以上正本證明與原本無異。
如不服本判決應於收受送達後10日內向本院提出上訴書狀，並應
敘述具體理由；其未敘述上訴理由者，應於上訴期間屆滿後20日
內向本院補提理由書（均須按他造當事人之人數附繕）「切勿逕
送上級法院」。
                                書記官  呂欣穎
中    華    民    國    99    年    12    月    28    日
附錄本案所犯法條全文：
中華民國刑法第169條（誣告罪）
意圖他人受刑事或懲戒處分，向該管公務員誣告者，處7 年以下
有期徒刑。
意圖他人受刑事或懲戒處分，而偽造、變造證據，或使用偽造、
變造之證據者，亦同。
中華民國刑法第171條（未指定犯人誣告罪）
未指定犯人，而向該管公務員誣告犯罪者，處1 年以下有期徒刑
、拘役或3百元以下罰金。
未指定犯人，而偽造、變造犯罪證據，或使用偽造、變造之犯罪
證據，致開始刑事訴訟程序者，亦同。
中華民國刑法第214條（使公務員登載不實罪）
明知為不實之事項，而使公務員登載於職務上所掌之公文書，足
以生損害於公眾或他人者，處3年以下有期徒刑、拘役或5百元以
下罰金。

司法院資訊處製作；財團法人民間司法改革基金會備份。
